臺灣高等法院臺中分院刑事判決
110年度金上更一字第54號
上  訴  人  臺灣臺中地方檢察署檢察官
上  訴  人  
即  被  告  紀翰哲


選任辯護人  王文聖律師
上列上訴人因被告加重詐欺等案件，不服臺灣臺中地方法院108
年度訴字第786號中華民國108年12月3日第一審刑事判決（起訴
案號：臺灣臺中地方檢察署107年度偵字第27073號、108年度偵
字第3666號），提起上訴，經本院判決後，由最高法院發回更審
，本院判決如下：
    主  文
原判決關於己○○如其附表一編號1、2、4至8所示加重詐欺取財部
分，暨定應執行刑部分，均撤銷。
己○○犯如附表編號2、4至7「宣告罪刑」欄所示之罪，各處如附
表編號2、4至7「宣告罪刑」欄所示之刑及沒收。應執行有期徒
刑壹年伍月。扣案之蘋果廠牌行動電話壹支（IPHONE7 銀色），
沒收。
己○○被訴向楊佩恩、陳品芳（即附表編號1、8部分）犯加重詐欺
取財部分，均無罪。
    犯罪事實
一、己○○見網路上「兼職代收包裹」之急徵工作啟示，知悉該工
    作僅係代他人領取包裹，內容極為單純，卻能取得高額報酬
    ，顯然係為掩護他人不法犯罪所用，竟因需款孔急，為賺取
    每收取1件包裹可獲取報酬新臺幣（下同）400元至500元之
    代價，自民國107年8月28日起，與LINE暱稱「Twet」以及其
    所屬其他姓名年籍均不詳之三人以上詐欺集團成年成員（己○○被訴參與犯罪組織罪部分經本院前審維持原審無罪諭知確
    定），共同基於意圖為自己不法所有之三人以上犯詐欺取財
    罪、隱匿詐欺所得之一般洗錢犯意聯絡，並以其所有之蘋果
    廠牌行動電話1支（IPHONE7銀色）作為與「Twet」聯絡之工
    具，分別為下列犯行：
  ㈠詐欺集團不詳成員在「臉書」或其他不特定人得以瀏覽的網
    站刊登線上賭博投注公司徵求租用個人金融機構帳戶等不實
    廣告訊息，再由其他姓名年籍不詳之成員，向附表編號4至7
    所示之乙○○、庚○○、戊○○（壬○○係經由林偉勳之告知上開訊
    息，而同意由戊○○將其申辦之如附表編號7所示玉山商業銀
    行存摺及金融卡，同時與戊○○申辦之附表編號6所示金融卡
    寄交詐欺集團）等人，謊稱因公司代理線上投注業務，因會
    員輸贏結算匯兌存取金額較大，需要大量個人金融機構帳戶
    使用，1期10日，每期可領1萬元至12,000元，每期可提前領
    到固定薪水等不實訊息，致乙○○、庚○○、戊○○等人陷於錯誤
    ，而於附表編號4至7所示之時間，將附表編號4至7所示之金
    融機構帳戶存摺、金融卡，以統一便利商店店到店之交貨便
    服務方式，寄送至附表編號4至7所示之統一便利商店門市。
    而後己○○再依「Twet」之LINE指示，於附表編號4「取簿時
    間」欄所載之時間，委由不知情之賴冠羽（經本院前審維持
    原審無罪諭知確定）騎乘車號000-000號普通重型機車，搭
    載己○○前往附表編號4所示之統一便利商店門市，己○○進入
    該統一便利商店門市，領取附表編號4所示乙○○寄送之包裹
    （屬小額取貨付款交易，故無庸收件人簽收），以此方式製
    造追查斷點，隱匿詐欺所得（存摺、金融卡）之去向。
　㈡少年李○汶前於107年8月9日，曾遭本案詐欺集團某不詳成員
    以「陳婷莉」名義，向其佯稱：公司經營線上投注業務，因
    會員眾多，致匯兌存取帳戶不夠使用，欲招募可配合提供帳
    戶之人員，每提供一個帳戶供該投注站使用，1期10日，每
    期可領1萬元云云，致少年李○汶陷於錯誤，將其設於臺灣中
    小企業銀行帳戶（帳號：00000000000）之金融卡，依「陳
    婷莉」指示更改密碼為「556677」後，於107年8月14日透過
    統一超商愛鑫市寄出，嗣因前往領取少年李○汶寄出金融卡
    之集團成員，於同日即遭警查獲（己○○尚未參與，而與己○○
    無關）。該自稱「陳婷莉」之集團成員因而於107年8月15日
    19時12分許，接續向少年李○汶施以詐術，而佯稱：少年李○
    汶寄出的金融卡與其他客戶的帳戶，因遭人打劫而被搶走，
    麻煩辦理掛失補發，再將金融卡寄出，公司會補償一期的薪
    水云云，然少年李○汶因已接獲警方通知，且於107年8月16
    日接受警詢，說明其受騙經過，致未再陷於錯誤，但為能配
    合警員蒐證，查獲詐欺集團，乃申請補發上開銀行帳戶的金
    融卡後，於107年9月5日20時8分許，寄送至附表編號2所示
    之統一便利商店門市。己○○再依「Twet」之LINE指示，前往
    附表編號2所示之統一便利商店門市，領取少年李○汶寄出的
    金融卡，旋於下列時、地，為埋伏之警員查獲，詐欺取財及
    以此方式製造追查斷點，隱匿詐欺所得（存摺、金融卡）之
    去向，均未遂。
  ㈢嗣經警於107年9月8日12時許，在臺中市○區○○路○段000號統
    一便利商店義興門市，查獲己○○甫在該便利商店領取之附表
    編號2與編號3所示（非詐欺集團詐欺所得）之包裹2件，及
    前於（同日11時21分許）臺中市○區○○路000號統一便利商店
    興大門市店，領取之附表編號4所示乙○○寄出之包裹1件，再
    經警檢視扣案之己○○所有之蘋果廠牌行動電話（IPHONE7銀
    色）之LINE通訊紀錄後，發覺尚有其他被害人寄出之包裹在
    附表編號5至7所示之統一便利商店，己○○遂偕同警方至附表
    編號5至7所示之統一便利商店，領取如附表編號5至7所示之
    包裹供警查扣，始循線查獲上情。
二、案經少年李○汶、乙○○、庚○○、戊○○、壬○○訴由新北市政府
    警察局中和分局、臺中市政府警察局第四分局移送臺灣臺中
    地方檢察署檢察官偵查起訴。
    理    由
甲、有罪部分：　　
壹、程序方面：
一、本院審理範圍：
　　本院前審（109年度金上訴字第174號）判決後，上訴人即被
    告己○○（下稱被告己○○）提起上訴，檢察官則未提起上訴，
    經最高法院就本院前審判決關於其附表一編號1、2、4至8所
    示被告己○○加重詐欺有罪，經被告己○○提起上訴部分，均撤
    銷發回本院，其他本院前審判決部分（即本院前審判決關於
    被告己○○被訴參與犯罪組織及如其附表一編號3、附表二加
    重詐欺、特殊洗錢，均無罪部分），則未經檢察官上訴而確
    定。是本院審理範圍為上開經最高法院撤銷發回部分，合先
    敘明。
二、檢察官、被告己○○及辯護人於原審及本院，對於本件相關具
    傳聞性質之證據資料，均未爭執其證據能力，且本件所引用
    之非供述證據，亦屬合法取得，依法均可作為認定犯罪事實
    之證據。
貳、實體部分：
一、訊據被告己○○固坦承受「Twet」委託，負責前往附表所示統
    一便利超商，領取如附表所示之包裹，其中附表編號4所示
    之包裹，業已領取，而附表編號2至4所示之包裹，則於領取
    後立即遭警查獲而扣案，事後並偕同警員至附表編號5至編
    號7所示之統一便利超商，領取附表編號5至編號7所示之包
    裹，供警扣案等事實，惟矢口否認有何加重詐欺取財、一般
    洗錢等犯行，辯稱：我是在104徵才廣告應徵領1件包裹可獲
    得400元至500元，不知道包裹內裝什麼東西，雖然覺得奇怪
    ，但沒有想太多等語。惟查：
　㈠附表編號2、4至7所示之少年李○汶、乙○○、庚○○、戊○○、壬○○等人，因遭本案詐欺集團某不詳成員，以上開詐術，除附
    表編號2之少年李○汶未陷於錯外，其餘均因而陷於錯誤，而
    分別於附表編號2、4至7所示之時間，將附表編號2、4至7所
    示之存摺、金融卡，透過統一便利商店交貨便方式寄送至指
    定統一便利商店等情，業據證人即告訴人少年李○汶、乙○○
    、庚○○、戊○○、壬○○於警詢中證述明確（偵27073號卷第55
    至61、65至68、71至74、77至81、85至87頁），並有告訴人
    少年李○汶與自稱「陳婷莉」之詐欺集團成員間的LINE通訊
    軟體對話紀錄截圖（偵27073號卷第157至165頁）、告訴人
    乙○○在F甲CEBOOK瀏覽本案詐欺集團刊登不實徵求帳戶廣告
    訊息之截圖（偵27073號卷第167頁）、告訴人乙○○與自稱「
    吳佩柔」之詐欺集團成員間的LINE通訊軟體對話紀錄截圖（
    偵27073號卷第167至175頁）、告訴人庚○○與LINE暱稱「Eti
    te」之詐欺集團成員間的LINE通訊軟體對話紀錄截圖（偵27
    073號卷第177至183頁）、告訴人戊○○與自稱「趙茹萱」之
    詐欺集團成員間的LINE通訊軟體對話紀錄截圖（偵27073號
    卷第185至183頁）等資料附卷可稽。又少年李○浩、乙○○、
    庚○○、戊○○壬○○因本案遭詐騙，未經檢察官偵辦等情，有臺
    灣高等法院被告前案紀錄表足憑（本院卷第71、75至76、83
    至85頁），故其等證稱遭詐騙等語，即堪採信。是附表編號
    2、4至7所示之金融卡、存摺為詐欺集團詐欺取得之事實，
    足堪認定。
  ㈡被告己○○曾委請不知情之同案被告賴冠羽騎乘機車搭載其至
    附表編號1至4所示之統一便利超商，由被告己○○依「Twet」
    LINE之指示領取如附表編號1至4所示內含金融機構帳戶存摺
    與金融卡之包裹後，將其中附表編號1所示之包裹（非詐欺
    所得，詳如乙無罪部分所述），依「Twet」的指示寄至高雄
    ，其餘領得如附表一編號2至4所示之包裹，則遭警查獲而扣
    案，被告己○○並配合警員，至附表編號4至編號8所示之統一
    便利超商，將已詐得如附表編號4至編號8所示之包裹（附表
    編號8所示非詐欺所得，詳如乙無罪部分所述），予以領出
    後扣案等節，亦經被告己○○供承在卷（偵27073號卷第24至3
    2、196至197頁；原審卷第147、212頁、279、285至286；本
    院前審卷第117至118頁），核與同案被告賴冠羽之陳述情節
    相符（偵27073號卷第43至48、197至198頁；原審卷第212頁
    、本院前審卷第118頁），並有新北市政府警察局中和分局
    搜索扣押筆錄、執行搜索扣押在場人清冊、扣押物品目錄表
    （偵27073號卷第103至111頁）、中和分局南勢派出所警員
    於107年9月9日製作之職務報告（偵27073號卷第125頁）、
    蒐證照片24張（含統一便利商店交貨便袋及附寄存摺、金融
    卡之蒐證照片、空軍一號八國站現場照片、寄件存根聯之照
    片（偵27073號卷第127至138頁）、被告己○○使用行動電話
    之門號、序號、LINE暱稱蒐證照片（偵27073號卷第141頁）
    、被告己○○與「Twet」間之LINE通訊軟體對話紀錄截圖（偵
    27073號卷第141至152頁）、臺中市政府警察局第四分局南
    屯派出所警員於107年12月8日製作之職務報告（偵3666號卷
    第21頁）、被告己○○於107年9月6日14時12分領取包裹之便
    利商店監視器錄影光碟暨錄影畫面翻拍照片18張（偵3666號
    卷第53至69頁）、同案被告賴冠羽所騎乘且用以搭載被告己○○之車號000-000號普通重型機車之車輛詳細資料報表（偵3
    666號卷第77頁）等資料在卷可憑，足認被告己○○此部分任
    意性之自白與事實相符，應堪採信。故被告己○○領取、待領
    如附表所示包裹之事實，亦堪認定。
  ㈢被告己○○上開辯解不足採信之理由：
　　⒈被告己○○供稱：「要去哪家超商代收包裹的信息都是對方
      透過LINE傳文字信息的方式告知我的」「我依照對方指示
      去這一間空軍一號八國站（經查地址為台中市○○區○○○道0
      00號）將去超商領取來的包裹轉寄至高雄建國總站」「代
      為領取一件包裹可以獲得新台幣500元」「我不清楚『Twet
      』是何人，只清楚都是他傳送領包裹的信息給我，而我要
      領酬庸也是透過他」「對方就用LINE通知我，叫我去文心
      南三路663號〈統一超商；鑫鑽門市〉提領包裹，其收件人
      、電話末三碼、貨號都是對方會用LINE告訴我，不過時間
      比較久了，所以收件人、電話末三碼、貨號我都忘記了」
      「我每領一次包裹就是有新臺幣400元至500元之報酬。我
      印象中是對方會匯錢給賴冠羽，然後再領出來兩個人一起
      分」「我去領包裹的時候不是用我自己的名義去領，我是
      用收件人的名義去領，是『Twet』告訴我用收件人的名義去
      領」等語（偵27073號卷第28、31頁；偵3666號卷第38頁
      ；原審卷第285至286頁），核與被告己○○與「Twet」間之
      LINE對話紀錄，顯示被告己○○每次前往領取包裹前，「Tw
      et」均會傳送不同收件人姓名、電話之資料、貨號予被告
      己○○之情節吻合（偵27073號卷第141至152頁）。準此，
      任何人立於被告己○○的立場，均會因其代領的包裹，來路
      不明，而合理懷疑包裹內的物品，可能裝有違禁物或涉及
      犯罪。因為如果是正當、合法的包裹，「Twet」何以不敢
      以自己的名義領取，而需使用不同人的名義領取？
　　⒉又透過便利商店領取包裹，就是因為到便利商店領取包裹
      ，具有時間與地點上的便利性，除可不受時間限制，於包
      裹抵達時，隨時前往領取外，最大的優點，在於便利商店
      林立的臺灣地區，可選擇寄送至離自己居住或所在位置最
      近的便利商店。換言之，利用便利商店寄送包裹，其目的
      在於圖得其便利性，衡情並無委請他人，代為領取的必要
      ，「Twet」委託被告己○○代為領取包裹，並同意支付報酬
      ，以被告己○○為成年人，且自承學歷為高中肄業，現從事
      餐飲服務業，曾擔任KTV服務生、統一便利商店店員、亞
      洲光學作業員等工作之生活經驗與社會閱歷（原審卷第28
      6頁；偵27073號卷第204頁），豈有不知其代為領取的包
      裹，可能涉及不法之理？被告己○○因而於偵查及原審中供
      稱：「我想說可能怪怪的，感覺就領包裹這麼簡單而已，
      怕說是不是不合法的」「（問：在與『Twet』的LINE對話紀
      錄上你有問說想確定這是否合法，為何會這樣問？）因為
      我是在104上第一次接觸這樣的工作，我會怕怕的」等語
      （偵27073號卷第204頁；原審卷第279頁至第280頁），足
      見被告己○○向「Twet」應徵代領包裹時，已預見其行為可
      能涉及不法。
　　⒊另依被告己○○前揭所述，被告在臺中領取包裹後，尚須將
      領得包裹轉寄至他處，其中一次是空軍一號轉寄至高雄，
      足認「Twet」實際取得包裹的地點，並非臺中，而是高雄
      或其他縣市，被告己○○就此亦曾於原審中陳稱：「（問：
      『Twet』叫你去領包裹是做什麼？）他說他人在外縣市叫我
      代領包裹」等語（原審卷第279頁），因透過便利商店寄
      送包裹，目的在於圖得方便領取，豈有故意將包裹寄送到
      遠離「Twet」所在的臺中之理！此種欲蓋彌彰的作法，凸
      顯「Twet」想要利用被告己○○領取被害人的包裹的地點，
      與其所在位置，並無明顯的區域與地緣關係，藉以防免其
      涉及本案詐欺之犯行曝光，否則，「Twet」盡可要求受騙
      如附表編號2、4至7所示被害人，將金融機構存摺、金融
      卡，寄送至其居住附近的便利商店即可，何需先寄至臺中
      市區，由被告己○○以他人名義領取後，再由被告己○○轉寄
      至其他地點，如此迂迴輾轉寄送的掩飾手法，被告己○○又
      豈能毫不起疑之理！
　　⒋且依被告己○○與「Twet」間之LINE對話紀錄（偵27073號卷
      第141至152頁），顯示「Twet」指示被告己○○領取的便利
      商店，俱不相同，凸顯「Twet」有意避免在同一便利商店
      ，密集領取包裹的行為，可能引起店員的懷疑，以致犯行
      存有曝光的風險，由此凸顯「Twet」行事謹慎。考量詐欺
      集團為避免所從事的加重詐欺取財犯行，遭到檢警機關追
      查與曝光，通常會將內部成員，區分為詐欺機房成員、車
      手成員、領取人頭帳戶包裹成員、受領車手上繳款項的水
      房，而人頭帳戶的金融卡，乃車手成員領取受騙民眾款項
      所不可或缺的工具，倘若落入集團成員以外之人的手中，
      除了本案詐欺集團可能因此曝光而遭檢警機關破獲外，更
      造成詐欺集團成員難以運作，而蒙受損失，倘若未徵得被
      告己○○的同意，願意加入本案詐欺集團，負責分擔至便利
      商店領取裝有人頭帳戶的包裹，本案詐欺集團為降低犯行
      遭檢舉與破獲的風險，且避免節外生枝，衡情會指派集團
      其他成員，負責前往領取，而不會委由與集團毫無關係的
      被告己○○代為領取。是被告己○○知悉其所代領之包裹乃詐
      欺被害人之不法所得物品，竟因貪圖「Twet」給予之報酬
      ，而接受委託領取附表編號2、4至7所示包裹。
　　⒌按共同正犯，係共同實行犯罪行為之人，在共同意思範圍
      內，各自分擔犯罪行為之一部，相互利用他人之行為，以
      達其犯罪之目的；且不限於事前有所協議，其於行為當時
      ，基於相互之認識，以共同犯罪之意思參與者，亦無礙於
      共同正犯之成立。而詐欺集團為實行詐術騙取款項，並蒐
      羅、使用人頭帳戶以躲避追緝，各犯罪階段緊湊相連，仰
      賴多人縝密分工，相互為用，方能完成之集團性犯罪，雖
      各共同正犯僅分擔實行其中部分行為，仍應就全部犯罪事
      實共同負責；是以部分詐欺集團成員縱未直接對被害人施
      以詐術，如有收購人頭帳戶金融卡、測試、回報供為其他
      成員實行詐騙所用，或配合提領款項，從中獲取利得，餘
      款交付其他成員等行為，均係該詐欺集團犯罪歷程不可或
      缺之重要環節，尤其是分擔收購帳戶資料之「收簿手（取
      簿手、領簿手）」及配合提領贓款之「車手」，當被害人
      遭詐欺集團成員詐騙後，雖已將款項匯入詐欺集團指定之
      人頭帳戶，但上開款項在詐欺集團成員實際提領前，「收
      簿手」可掌握該帳戶不會遭凍結，可見擔任「收簿手」者
      ，為具有決定性之重要成員之一，且係以自己犯罪之意思
      ，參與部分犯罪構成要件之行為，而屬共同正犯。又依現
      今詐欺集團詐騙之犯罪型態及模式，詐欺集團成員分工細
      緻，除負責收購帳戶外，另有其他對被害人施用詐術之機
      房話務及提領款項之「車手」，此應為參與成員主觀上所
      知悉之範圍，足見其等知悉所屬詐欺集團之成員已達3 人
      以上，仍在本案犯行之合同犯意內，各自分擔犯罪行為之
      一部，而相互利用其他詐欺集團成員之部分行為以遂行犯
      罪之目的，即應就其所參與並有犯意聯絡之犯罪事實同負
      全責。本件依上開卷內資料，被害人乙○○等遭詐騙集團成
      員施以詐術後被騙走的是金融機關之「帳戶之存摺、金融
      卡」，被告係接受在網路之LINE通訊軟體暱稱「Twet」 
      之不詳之人通知，而至如附表編所示之乙○○等人寄達內裝
      其等金融機構帳戶存摺、金融卡之包裹之不同地點，收受
      帳戶包裹後，再依「Twet」 指示，轉寄不同他處，另由
      他人取得該包裹，而被告與「Twet」 未曾見過面，「Twe
      t」連「收簿手」如此輕易之工作，都委請被告己○○擔任
      ，且未與被告己○○見面，以躲避遭警循線查獲，則對其他
      如向乙○○等人施以詐術騙得帳戶，及最終在不同處所收受
      帳戶包裹，暨撥打電話向原審判決附表二所示陳紅豆等人
      騙取其等匯款等工作，衡情豈會由其1人全部包辦？是參
      與本件犯行之成員已達3人以上，被告所為似已與刑法第3
      39 條之4第1項第2款「3人以上共同犯之」之加重詐欺取
      財罪構成要件相符。 從而，被告己○○確有參與加重詐欺
      取財犯行之故意，至為灼然。
  ㈣被告己○○另辯稱：我不知道包裹內是金融機構帳戶的存摺與
    金融卡，「Twet」告訴我是合法的，包裹內容物是書籍資料
    云云；被告之辯護人則以：依己○○之供述及被告與「Twet」
    間之LINE對話紀錄，被告顯不知其代收包裹內之物品為他人
    詐騙所得之財物，而無為自己或第三人不法所有之意圖，而
    不具犯罪故意。附表編號2之少年李○汶係配合警方查緝詐騙
    集團，佯裝受騙上當而再次依指示將其所有金融卡寄至臺中
    市○區○○路○段000號之統一超商義興門市，以利警方於107年
    9月8日在上開地點查獲被告己○○，少年李○汶並非因遭詐騙
    致陷於錯誤始寄出金融卡，而附表編號編號2、4至7所示少
    年李○汶等人，均可預見提供自己帳戶的金融卡、密碼給陌
    生人使用，可能遭利用於掩飾或隱匿該他人或其轉手者施行
    詐欺或其他重大犯罪所得之財物，竟仍貪圖出租1個帳戶10
    日1期可收取1萬元至12,000元之高額報酬，而將其所有帳戶
    之金融卡、密碼提供給他人使用，顯係基於幫助詐欺取財之
    不確定故意，其等出租存款帳戶之金融卡給詐騙集團使用而
    該當於幫助詐欺之犯行，自非該詐騙集團實行詐欺犯罪之被
    害人等語。然查：
    ⒈被告己○○於警詢、偵查中供稱：我是在網路上的104人力銀
      行找工作，然後我有看到急徵臨時代收包裹的工作，然後
      我加暱稱「Twet」的LINE連繫詢問工作內容，之後我就開
      始幫他們代收包裹了，要去哪家超商代收包裹的信息都是
      「Twet」透過LINE傳文字信息的方式告知我的，我將收到
      的包裹拿至空軍一號寄送後跟對方告知，他們就會將報酬
      匯來我指定的帳戶，收取1件包裹能賺400元至500元，我
      在LINE對話中問「Twet」：「我想確定一下這確定是合法
      的吧？」是因為我想說可能怪怪的，感覺就領包裹這麼簡
      單而已，怕說是不合法的，之前做過KTV服務生、統一便
      利商店店員、亞洲光學作業員，不清楚「Twet」是何人等
      語（偵27073號卷第28至31、204至205頁；偵3666號卷第3
      7至38頁）。由被告己○○上開供述可知，其於接受「Twet
      」之委託代為領取包裹前，對於僅前往領取1件包裹即可
      賺取400元至500元不等之報酬，已心生疑異，並懷疑「Tw
      et」是從事不法行徑，因而透過LINE向「Twet」質問是否
      合法。依被告己○○所述，「Twet」對於被告己○○提出的質
      疑，雖表達為合法，但被告己○○既然不知「Twet」的真實
      姓名，而素不相識，因此不具有任何信賴關係，豈可能因
      「Twet」片面否認非法之詞，即澄清其心中疑慮？是被告
      己○○前揭所辯，即無可採。
    ⒉又被告己○○雖辯稱：「Twet」是告訴我，領取的包裹，是
      有關書籍資料云云（偵27073號卷第29、196頁、原審卷第
      123頁；本院前審卷第118頁），並以依卷附之被告己○○與
      「Twet」之LINE對話紀錄（偵27073號卷第141頁），證明
      其所述實在。然附表編號1至2、4至7所示被害人寄出的金
      融機構帳戶存摺與金融卡，不論體積與重量，均與書籍相
      去甚遠，且被告己○○受「Twet」指示於不詳時間領取之不
      詳包裹，依照被告己○○照相後傳送之照片，顯係僅以信封
      包裝之物（偵27073號卷第144頁反面、147頁），內容顯
      非書籍；再證人即本件承辦警員黃耀質證稱：本件查獲當
      場扣案之包裹是否有書籍，已經忘記了，但有的包裹一摸
      就知道是卡片，現場查獲的包裹應該是沒有書等語（本院
      卷第267至280頁）。被告己○○既然負責親自前往便利超商
      領取包裹，理應對所接觸的包裹，顯非書籍資料乙事，可
      輕易辨認，而可發現「Twet」所稱包裹內容為書籍資料的
      說詞，明顯與事實不符，何以對此未曾質疑「Twet」，如
      果所從事這，為涉及不法，何以不願吐露代領包裹物品的
      內容物為何，卻反而選擇繼續相信「Twet」？益證被告己○○前揭所辯，並無可採。
    ⒊附表編號2所示之告訴人即少年李○汶前於107年8月9日，因
      遭本案詐欺集團某自稱「陳婷莉」之成員，以公司經營線
      上投注業務，因會員眾多，致匯兌存取帳戶不夠使用，欲
      招募可配合提供帳戶之人員，每提供一個帳戶供該投注站
      使用，1期10日，每期可領1萬元之詐術，致少年李○汶陷
      於錯誤，將其設於臺灣中小企業銀行帳戶（帳號：000000
      00000）之金融卡，依「陳婷莉」要求更改密碼為「55667
      7」後，於107年8月14日透過統一超商愛鑫市寄出，嗣因
      前往領取少年李○汶寄出金融卡之集團不詳成員，於同日
      遭警查獲，該自稱「陳婷莉」之成員接續於107年8月15日
      19時12分許，向少年李○汶佯稱：你寄出的金融卡與其他
      客戶的帳戶，一併遭人打劫搶走，要求少年李○汶掛失帳
      戶後，補辦金融卡寄出云云，因少年李○汶當時已接獲警
      方通知，並於107年8月16日接受警詢，說明其受騙經過，
      而未再陷於錯誤，但仍配合警方辦案，重新補辦金融卡後
      ，於107年9月5日20時8分許寄出等情，已經少年李○汶於1
      07年8月16日、同年9月8日警詢證述甚明，並有自稱「陳
      婷莉」之詐欺集團成員於107年8月15日向少年李○汶佯稱
      寄出的金融卡遭人打劫搶走之LINE通訊軟體對話紀錄截圖
      在卷可證（偵27073號卷第162頁）。是少年李○汶就本案
      於107年9月5日寄出附表編號2所示之金融卡時，因其事先
      已接獲警方通知，而未陷於錯誤，但本案詐欺集團既然當
      時仍對少年李○汶繼續施以原先寄出的金融卡遭人打劫搶
      走，需再行補辦之詐術，仍應論以加重詐欺未遂之刑責。
    ⒋附表編號4至7所示被害人乙○○等人，係因誤認其等提供的
      金融機構帳戶存摺或金融卡，將來是作為經營線上投注業
      務的機構使用，始各自將附表編號4至7所示之金融機構帳
      戶存摺、金融卡，透過便利商店寄出，實難認附表編號4
      至7所示被害人對於其等所提供的金融機構帳戶之存摺與
      金融卡，已預見可能遭利用為向他人行騙的匯款工具使用
      。雖政府不斷大力宣導，提醒民眾注意有不法集團利用人
      頭帳戶，作為詐騙錢財之犯罪工具，藉此逃避檢警查緝之
      情事，而依一般常情，被害人係有智識程度之成年人，其
      竟輕易相信他人而將本件帳戶存摺、金融卡等物寄送等情
      ，固難符邏輯事理，然各類型犯罪之被害人所以為成為被
      害人，或因一時失慮，或因被害人本身智慧有高低、或另
      有欲求、或源於無知，不一而足，尚難期每個人均能時時
      謹慎行事，則被害人乙○○等人所為雖有失當，仍難逕認其
      等有詐欺取財罪之幫助犯意。
    ⒌詐欺集團不詳成員向被害人乙○○等人施以詐術行為，既經
      被害人將存摺、金融卡以包裹方式寄交便利商店，詐欺集
      團並已取得領取包裹所需要之資料（貨號等），詐欺集團
      即對該等包裹之財物（存摺、金融卡），取得實力上之支
      配，而為既遂。故附表編號4所示之包裹（金融機構帳戶
      存摺與金融卡），已經被告己○○領取，置於其實力支配之
      下，自屬詐欺取財既遂；附表編號5至7所示之包裹（金融
      機構帳戶存摺、金融卡），已寄送至詐欺集團指定之統一
      超商，且觀諸卷附被告己○○與「Twet」間的LINE對話紀錄
      （偵27073號卷第151、153頁），顯示被告己○○遭警查獲
      之前，「Twet」已將領取附表編號5至編號7之領取地點、
      電話資料、收件人姓名、貨號等訊息，傳送予被告己○○，
      被告己○○已取得領取包裹所需要之資料，處於隨時得前往
      領取的狀態，而取得實力上之支配，依上說明，雖被告己○○尚未領取即為警查獲，仍屬既遂。
　㈤洗錢防制法部分：
　　⒈洗錢防制法第15條之特殊洗錢罪，係在無法證明前置犯罪
      之特定不法所得，而未能依洗錢防制法第14條之一般洗錢
      罪論處時，始予適用。倘能證明人頭帳戶內之資金係前置
      之特定犯罪所得（如：詐欺、加重詐欺等），即應逕以一
      般洗錢罪論處，自無適用特殊洗錢罪之餘地。又過往實務
      見解，雖認行為人對犯特定犯罪所得之財物或利益作直接
      使用或消費之處分行為，或僅將自己犯罪所得財物交予其
      他共同正犯，屬犯罪後處分贓物之行為，非本條例規範之
      洗錢行為，惟依修正後洗錢防制法規定，倘行為人意圖掩
      飾或隱匿特定犯罪所得來源，而將特定犯罪所得直接消費
      處分，甚或交予其他共同正犯，或由共同正犯以虛假交易
      外觀掩飾不法金流移動，即難認單純犯罪後處分贓物之行
      為，應仍構成洗錢防制法第2條第1或2款之洗錢行為，尚
      難單純以不罰之犯罪後處分贓物行為視之（最高法院108
      年度台上字第1744號、109年度台上字第436號判決意旨參
      照）。又特定犯罪之正犯實行特定犯罪後，為掩飾、隱匿
      其犯罪所得財物之去向及所在，而令被害人將財物寄交詐
      欺集團指定之便利商店，並由該特定犯罪正犯前往提領其
      犯罪所得財物得手，特定犯罪所得之財物，因已被提領而
      造成金流斷點，該當掩飾、隱匿之要件，自成立一般洗錢
      罪之正犯（最高法院108年度台上大字第3101號裁定意旨㈢
      、⒈部分參照）；如尚未領取，則特定犯罪之正犯尚未著
      手於實行洗錢之犯行，自不構成一般洗錢罪。
　　⒉金融機構之存摺、金融卡為提領該帳戶金錢之物，具有一
      定之財產價值，自屬財物。而被告己○○與詐欺集團不詳成
      員共計3人以上成員相互利用彼此之行為，先由該詐欺集
      團之不詳成員，向附表編號2、4至7所示乙○○等人施用詐
      術，待受騙之乙○○等人陷於錯誤而寄交存摺、金融卡，構
      成刑法第339條之4第1項第2款之加重詐欺取財罪，法定刑
      為「1年以上7年以下有期徒刑」之罪，核屬洗錢防制法第
      3條第1款所規定之特定犯罪，而被告己○○參與本件詐欺集
      團擔任「收簿手」，領取之附表編號2、4所示之存摺、金
      融卡，已詳述於前，則被告己○○主觀上有隱匿其所屬詐欺
      集團之詐欺特定犯罪所得，以逃避國家追訴或處罰之意思
      ，客觀上有隱匿詐欺犯罪所得去向之作用，而製造追查斷
      點，揆諸前開說明，就附表編號4所示部分核與洗錢防制
      法第14條第1項一般洗錢罪之要件相合；就附表編號2所示
      部分，因附表編號2所示之告訴人即少年李○汶並未因而陷
      於錯誤，少年李○汶配合警員蒐證而寄出金融卡，為一般
      洗錢罪之未遂犯；就附表編號5至7所示，被告己○○尚未領
      取存摺、金融卡，即為警查獲，警員為蒐證而指示被告己○○領請上開存摺、金融卡，故被告此部分應認尚未著手於
      實行洗錢之犯行，依上說明，自不構成一般洗錢罪。　
二、綜上所述，被告己○○所辯顯係卸責之詞，均無可採。本案事
    證明確，被告己○○上開之犯行，均堪認定，應依法論科。
參、法律之適用：
一、本件依被告所述情節及卷內證據可知，其等參與之本件詐欺
    集團，其成員至少有被告己○○、「Twet」及向乙○○等人施用
    詐術之詐欺集團不詳成員等人，為3人以上無訛。
二、是核被告己○○就附表編號2部分所為，係犯刑法第339條之4
    第2項、第1項第2款之3人以上共同犯詐欺取財未遂罪及洗錢
    防制法第14條第2項、第1項之一般洗錢未遂罪；就附表編號
    4所示，係犯刑法第339條之4第1項第2款之3人以上共同犯詐
    欺取財既遂罪及洗錢防制法第14條第1項之一般洗錢既遂罪
    ；就附表編號5至7所示，係犯刑法第339條之4第1項第2款之
    3人以上共同犯詐欺取財既遂罪。被告己○○就附表編號2、4
    所犯之3人以上共同犯詐欺取財罪（未遂、既遂）及一般洗
    錢罪（未遂、既遂），具有部分行為重疊之情形，係一行為
    觸犯數罪名之想像競合犯，應分別從一重依刑法第339條之4
    第2項、第1項第2款之3人以上共同犯詐欺取財未遂罪、刑法
    第339條之4第1項第2款之3人以上共同犯詐欺取財既遂罪論
    處。另就附表編號2、4部分，起訴書所犯法條欄雖未引洗錢
    防制法第14條第1項、第2項，然於犯罪事實欄已論及被告己○○領取上開存摺、金融卡之犯罪事實，故此部分應屬漏列法
    條，併此敘明。
三、公訴意旨雖認被告己○○就附表編號編號2、4至7所為，均係
    犯三人以上共同以網際網路對公眾散布而犯詐欺取財罪嫌。
    惟查，被告己○○係依「Twet」指示收取被害人所寄送之包裹
    （內含遭詐騙帳戶之存摺、金融卡），嗣再依「Twet」指示
    將被害人寄送之包裹寄出，並未與詐騙集團其他成員有所連
    繫，則其對於詐騙集團之其他成員究係使用何方式詐欺被害
    人，尚難認已有所認識，而知悉詐騙集團成員會以網際網路
    對公眾散布之方式詐騙被害人，自不足以認定被告己○○就本
    案有以網際網路對公眾散布而詐欺之認識。又三人以上共同
    犯詐欺取財罪及以網際網路對公眾散布而犯詐欺取財罪，均
    僅屬於刑法第339條之4加重詐欺取財罪之加重條件，縱法院
    審理結果認被告所犯加重條件與公訴人所起訴者不一致，亦
    僅屬於加重條件之增減，不生變更起訴法條問題，併予敘明
    。　
四、被告己○○雖未親自實施詐騙行為，而推由同犯罪集團之其他
    成員為之，但被告己○○、「Twet」與各該詐欺集團其他不詳
    成員之間，就上開犯行分工擔任收簿手、層轉詐欺集團不詳
    成員之任務，堪認被告己○○與「Twet」及參與犯行之各詐欺
    集團不詳成員間，各具有相互利用之共同犯意，而各自分擔
    部分犯罪行為，分別就其所為均為共同正犯。
五、又附表編號6、7為被告己○○所屬詐欺集團成員向告訴人戊○○
    施用詐術，告訴人戊○○再轉知告訴人壬○○上開訊息，係一行
    為同時侵害2人之財產法益，為想像競合犯，應依刑法第55
    條規定，從一重處斷。
六、被告己○○所犯附表編號4至7所示3次加重詐欺取財既遂犯行
    、附表編號2所示1次加重詐欺取財未遂犯行等4罪，犯意各
    別，應予分論併罰。
七、被告己○○就附表編號2所示之加重詐欺取財、一般洗錢犯行
    ，雖已著手犯罪行為之實行，惟因附表編號2所示之告訴人
    即少年李○浩並未因而陷於錯誤，少年李○浩配合寄出金融卡
    ，不過為求蒐證，均為未遂犯，爰均依刑法第25條第2項之
    規定，按既遂犯之刑度減輕其刑。　
八、按成年人教唆、幫助或利用兒童及少年犯罪或與之共同實施
    犯罪或故意對其犯罪者，加重其刑至2分之1，兒童及少年福
    利與權益保障法第112條第1項定有明文，是本條加重事由之
    適用，係以行為人於行為時係年滿20歲之成年人，且明知或
    可得而知犯罪之對象係兒童及少年為限，始得予以加重處罰
    。查被告己○○於行為時，雖為已滿20歲之成年人，有其之個
    人戶籍資料查詢結果在卷可稽（原審卷第33頁），然被告己○○供稱：我不可能知道附表編號2之包裹為未滿18歲之少年
    所寄出等語（原審卷第212頁），且查無其他積極證據足以
    證明被告己○○於本案犯行時明知或可得而知附表編號2之包
    裹係由未滿18歲之少年所寄出，自無從依兒童及少年福利與
    權益保障法第112條第1項後段之規定加重其刑，附此敘明。
    　　　
九、洗錢防制法第16條第2項固規定「犯前二條之罪，在偵查或
    審判中自白者，減輕其刑」所謂於偵查或審判中自白，所陳
    述之事實，即其所承認之全部或主要犯罪事實，在實體法上
    已合於犯罪構成要件之形式為已足，不以自承所犯罪名為必
    要，至於行為人之行為應如何適用法律，屬法院就所認定之
    事實，本於職權如何為法律上評價之問題。查被告己○○於偵
    查及法院審理時雖未坦承一般洗錢之所犯法條，但於偵查及
    法院審理時已坦承加入領取附表編號2、4所示之存摺、金融
    卡之事實，雖被告己○○認為此部分行為不構成犯罪，然此僅
    為被告己○○對法律認知有誤，依上說明，應認被告己○○符合
    洗錢防制法第16條第2項之規定，應認上開犯行於偵查、審
    判中已自白。而被告己○○所犯洗錢防制法第14條第1項之一
    般洗錢罪（未遂、既遂），曾於偵查及審判中自白，原應依
    上開規定減輕其刑。然被告己○○既從一重之刑法加重詐欺未
    遂、既遂罪處斷，且該重罪並無法定減刑事由，參照最高法
    院108年度台上字第3563號判決意旨之法理，自無從再適用
    上開條項規定減刑（但量刑時一併審酌）。
十、駁回檢察官上訴部分：
　　檢察官以被告己○○就附表編號2、4至7所示部分，除成立加
    重詐欺取財罪外，尚構成洗錢防制法第15條第1項第2款之特
    殊洗錢罪嫌（未經起訴），且與被告己○○前經論罪科刑如附
    表編號4至7所示加重詐欺取財犯行，具有想像競合犯之裁判
    上一罪關係為由，指摘原判決不當。然被告己○○所犯如附表
    編號2、4部分，係同時犯一般洗錢未遂、既遂罪，檢察官此
    部分上訴所指，容有誤會。至附表編號5至7所示部分，按洗
    錢防制法第15條第1項第2款之特殊洗錢罪，需行為人先有收
    受、持有或使用之財物或財產上利益的行為，並因行為人收
    受、持有或使用之財物或財產上利益，無合理來源並與收入
    顯不相當，且係透過「以不正方法取得他人向金融機構申請
    開立之帳戶」，取得或收受無合理來源並與收入顯不相當之
    財產或財產上利益，始與洗錢防制法第15條第1項第2款之特
    殊洗錢罪之要件相符。因被告己○○僅負責領取附表編號4至7
    所示金融機構帳戶存摺與金融卡，其領取相關金融機構帳戶
    之存摺與提款卡時，並未收受、持有或使用任何「無合理來
    源」之財產或財產上不利益，而難認已該當洗錢防制法第15
    條之特殊洗錢罪，或已著手特殊洗錢罪之犯行。是檢察官以
    前揭理由，提起上訴，為無理由，應予駁回。　　
肆、撤銷原審判決（即原審判決附表一編號2、4至7加重詐欺取
    財部分）及量刑之理由：
一、原審認被告己○○上開犯罪事證明確，予以論罪科刑，固非無
    見。惟查：
  ㈠本件被告己○○就附表編號2、4所犯一般洗錢罪部分（未遂、
    既遂），業經檢察官提起公訴，詳如前述，原審未予審理，
    有已受請求事項未予判決之違背法令。
　㈡被告己○○係於107年8月28日起，始與「Twet」聯繫領取包裹
    事宜，此有被告己○○與「Twet」間之LINE對話紀錄1份在卷
    可參（偵27073號卷第141頁），而少年李○浩最初受騙而寄
    出金融卡的時間為107年8月11日，當時被告己○○既尚未參與
    ，自無庸就少年李○浩此部分受騙而交出金融卡乙事，負任
    何刑責。而少年李○浩第2次於本案107年9月5日寄出金融卡
    ，並由被告己○○於附表編號2所示之時間、地點領取，被告
    己○○就此部分之加重詐欺犯行，既有參與及行為之分單，固
    應與「Twet」、本案詐欺集團其他成員同負加重詐欺取財犯
    行之刑責，但因當時少年李○浩係為求蒐證而寄出金融卡，
    並未陷於錯誤，此部分詐欺犯行，僅構成未遂，已如前述，
    原判決逕論以被告己○○加重詐欺既遂之刑責，自有未合。　
  ㈢量刑之輕重，固屬事實審法院得依職權自由裁量之事項，但
    仍應受比例原則及公平原則之限制，否則其判決即非適法。
    蓋刑事審判旨在實現刑罰權之分配的正義，故法院對有罪之
    被告科刑，應符合上開罪刑相當之原則，使罰當其罪，以契
    合人民之法律感情（最高法院96年度台上字第299號判決意
    旨參照）。查原審就被告己○○所犯詐重詐欺罪，均量處有期
    徒刑1年4月之刑，然參酌本件被告己○○僅係擔任收簿手
　　，收取之財物為存摺、金融卡，且上開存摺、金融卡並未遭
    詐欺集團作為向其他被害人詐欺金錢之工具，原審量處有期
    徒刑1年4月仍然偏重，有評價過度情形，難認符合罪刑相當
    之原則，自有量刑不當之違失。
二、被告己○○上訴否認犯罪，為無理由；檢察官上訴意旨，以被
    告己○○此部分各編號所為，亦涉犯洗錢防制法第15條第1項
    第2款之特殊洗錢罪，亦無理由，然原審判決此部分既有上
    開可議之處，自應由本院將原判決關於被告己○○此部分撤銷
    改判。而定應執行刑與其所憑定應執行刑之各宣告刑間，有
    不可分之關係，應由本院將原審判決關於所憑定應執行刑一
    併撤銷，並另定應執行之刑。
三、爰以行為人之責任為基礎，審酌被告己○○行為時正值青壯，
    未受任何刺激，被告擔任「收簿手」，而共同從事詐騙等犯
    行，造成不詳被害人乙○○等人財產損失及精神痛苦，如果遭
    詐欺集團利用其等之存摺、金融卡作為詐欺取財之工具，更
    易陷入訟累之危險，所生危害非輕，所為誠屬不當。惟念及
    被告己○○於犯後，於偵查、本院承認客觀行為，但否認犯行
    之犯後態度，被告就一般洗錢犯行，於偵查、審理中均自白
    ，已符合相關自白減刑之規定（即學理所稱想像競合所犯輕
    罪之釐清作用），其未曾因犯罪經法院判刑之紀錄，此有臺
    灣高等法院被告前案紀錄表1份在卷可佐，素行尚稱良好，
    被告自陳高中肄業之智識教育程度，從事餐飲服務業，每月
    收入約3萬餘元，未婚、經濟狀況普通等家庭經濟狀況（本
    院卷第263頁），及被告之犯罪動機、目的、手段、被害人
    受騙存摺、金融卡之多寡、於詐騙集團中之分工地位等一切
    情狀，量處如主文第2項所示之刑。
四、被告己○○犯如附表編號2、4至7所示犯行（編號6與編號7為
    想像競合犯關係，並從一重處罰）之加重詐欺取財既遂、加
    重詐欺取財未遂犯行，各次犯罪時間接近，且犯罪手段與態
    樣，均屬雷同，且附表編號2、4至7所示各被害人遭騙而受
    侵害的法益，同為金融機構帳戶存摺或金融卡，經濟價值不
    高，依期待可能性及罪責相當原則，並參諸刑法第51條第5
    款係採限制加重原則，而非累加原則之意旨，以及被告各次
    參與的情節、參與的犯罪次數，以及本案被害人所損害等情
    況，爰定其應執行之刑如主文第2項所示。
五、沒收部分：  
　　扣案之蘋果廠牌行動電話1支（IPHONE 7銀色），為被告己○○所有，且供被告己○○與「Twet」聯繫，並依「Twet」指示
    ，前往便利商店領取附表編號2所示裝有金融卡之包裹所用
    ，此經被告己○○於原審中供承在卷（原審卷第277頁），堪
    認係供本案犯罪所用之物，爰依刑法第38條第2項規定，再
    其所犯各罪名項下宣告沒收。另被告雖提領附表編號2、4所
    示之存摺、金融卡，然無證據足認其就此部分行已或有報酬
    ，自不能宣告沒收，附此敘明。
乙、無罪部分（即原審判決附表一編號1、8所示加重詐欺取財部
    分，及檢察官上訴意旨認涉犯特殊洗錢罪部分）：
壹、公訴意旨略以：被告己○○另於附表編號1、8所示時、地、方
    式，依上手即收簿手頭「Twet」之指示，由被告賴冠羽（經
    判決無罪確定）騎乘車號000-000號普通重型機車，搭載被
    告己○○前往附表編號1、8所示之統一超商門市，被告己○○下
    車進入前開超商，領取前開被害人寄送之包裹，內含如附表
    編號1、8所示之被害人金融帳戶存款1本及金融卡1張，因認
    被告己○○另涉犯刑法第339條之4第1項第2、3款之三人以上
    共同以網際網路對公眾散布而犯詐欺取財罪嫌。
貳、按犯罪事實應依證據認定之，無證據不得認定犯罪事實；不
    能證明被告犯罪者，應諭知無罪之判決，刑事訴訟法第154
    條第2項、第301條第1項分別定有明文。再按事實之認定，
    應憑證據，如未能發現相當證據，或證據不足以證明，自不
    能以推測或擬制之方法，以為裁判基礎；又認定犯罪事實所
    憑之證據，雖不以直接證據為限，間接證據亦包括在內，然
    而無論直接或間接證據，其為訴訟上之證明，須於通常一般
    之人均不致有所懷疑，而得確信其為真實之程度者，始得據
    為有罪之認定；再認定不利於被告之事實，須依積極證據，
    苟積極證據不足為不利於被告事實之認定時，即應為有利於
    被告之認定，更不必有何有利之證據。
參、公訴意旨認被告己○○涉有前揭犯行，無非係以被告己○○於警
    詢、偵查中之供述、附表編號1、8所示被害人於警詢之指訴
    、被害人等與詐騙集團對話之通訊軟體LINE通訊內容截圖照
    片、交易明細表、被告2人於107年9月6日14時12分領取包裹
    之便利商店監視錄影光碟翻拍照片、新北市政府警察局中和
    分局搜索扣押筆錄、扣押物品目錄表、贓物認領保管單、現
    場照片及被告賴冠羽使用行動電話之LINE通訊內容截圖照片
    為其論據之主要依據。訊據被告己○○堅決否認有何上開犯行
    ，被告己○○辯稱：我沒有參與犯罪組織，我是被騙等語。
肆、經查：
一、附表編號1所示楊佩恩所申辦之臺灣中小企業銀行內湖分行
    金融卡，經楊佩恩以包裹寄出後，由被告己○○於附表編號1
    所示時、地領取；另附表編號8所示辛○○所申辦之渣打國際
    商業銀行、台新商業銀行存摺、金融卡，經辛○○以包裹寄出
    後，由被告己○○於附表編號8所示時、地領取等情，此經被
    告己○○供承在卷，核與楊佩恩、辛○○於警詢證述該等帳戶存
    摺與金融卡均由其申辦取得等語（偵3666號卷第47至49頁；
    核交4247號卷第4至5頁），大致相符，並有新北市政府警察
    局中和分局搜索扣押筆錄、執行搜索扣押在場人清冊、扣押
    物品目錄表、被告己○○領取楊佩恩、辛○○金融卡之蒐證照片
    附卷可稽（偵27073號卷第103至111、133頁），故此部分之
    事實，即堪認定。
二、楊佩恩、辛○○固於警詢中均供稱：我是因遭詐欺而寄出該金
    融卡（存摺）云云（偵3666號卷第47至49頁；核交4247號卷
    第4至5頁）。然查，附表編號1所示部分，癸○○於107年9月4
    日將該金融卡寄送至統一超商鑫鑽門市予「黃育義」所為，
    經臺灣嘉義地方檢察署檢察官以其涉犯幫助詐欺集團詐騙財
    物起訴，嗣經楊佩恩於法院審理期間自白犯罪，經臺灣嘉義
    地方法院以109年度原金簡字第2號刑事簡易判決論處癸○○幫
    助詐欺取財罪，判處拘役30日一節，有臺灣高等法院被告（
    癸○○）前案紀錄表可稽及上開刑事簡易判決可稽（本院卷第
    63至70頁）；附表編號8所示部分，辛○○於107年9月6日將該
    存摺、金融卡寄送至統一超商櫻花門市予「江昭明」所為，
    經臺灣新北地方檢察署檢察官以其涉犯幫助詐欺集團詐騙財
    物聲請簡易判決處刑，嗣經辛○○於法院審理期間自白犯罪，
    經臺灣新北地方法院以108年度簡字第1824號刑事簡易判決
    論處辛○○幫助詐欺取財罪，判處有期徒刑3月一情，有上開
    刑事簡易判決可查（本院卷第87至95頁）。衡情，倘若楊佩
    恩、辛○○非因遭詐欺而寄送上開金融卡（存摺），其等既已
    於警詢中供稱遭詐欺云云，何須於檢察官起訴後，在法院審
    理期間翻異前詞，自白犯罪，使其陷於受刑事處罰之不利境
    地，故其等於警詢中供稱遭詐騙云云，顯不足採。故楊佩恩
    、辛○○基於幫助犯罪欺罪之犯意，而將附表編號1、8所示之
    金融卡（存摺）寄送予詐欺者，其2人即非詐欺取財罪之被
    害人，被告己○○自不成立加重詐欺罪。又洗錢防制法第15條
    第1項第2款之特殊洗錢罪，需行為人透過「以不正方法取得
    他人向金融機構申請開立之帳戶」，取得或收受無合理來源
    並與收入顯不相當之財產或財產上利益，始與洗錢防制法第
    15條第2款之特殊洗錢罪之要件相符，本件楊佩恩、辛○○既
    係基於幫助犯罪欺罪之犯意，而將附表編號1、8所示之金融
    卡（存摺）寄送予詐欺者，自與特殊洗錢罪之構成要件不符
    ，實難以該罪相繩。
三、綜上所述，附表編號1、8所示部分，檢察官所舉證據尚不足
    以證明被告己○○有共同犯加重詐欺取財罪或特殊洗錢罪之犯
    行，在欠缺相關證據佐證下，基於罪疑有利被告原則，應為
    被告己○○有利之認定，是被告己○○此部分之犯罪不能證明。
    原審未予詳查，遽對被告己○○就此部分論罪科刑，即有未合
    。被告己○○以附表編號1、8所示部分，犯罪不成立為由，提
    起上訴，為有理由，自應由本院就此部分將原判決撤銷，並
    為被告己○○無罪之諭知。
據上論斷，應依刑事訴訟法第369條第1項前段、第364條、第299
 條第1項前段、第301條第1項，判決如主文。
本案經檢察官張富鈞提起公訴，檢察官吳昇峰提起上訴，檢察官
丁○○到庭執行職務。
中　　華　　民　　國　 110　　年　　7 　　月　　29　　日
            刑事第十庭  審判長法  官  陳  宏  卿
                              法  官  林  美  玲
                              法  官  楊  文  廣
以上正本證明與原本無異。
如不服本判決應於收受送達後二十日內向本院提出上訴書狀，其
未敘述上訴理由者，並得於提起上訴後二十日內向本院補提理由
書（均須按他造當事人之人數附繕本）「切勿逕送上級法院」。

                              書記官  呂  安  茹
　　　　　　　　　　　　　　　
中　　華　　民　　國　　110 　年　　7 　　月　　29　　日
附錄本案論罪科刑法條：
洗錢防制法第14條
有第二條各款所列洗錢行為者，處7年以下有期徒刑，併科新臺
幣5百萬元以下罰金。
前項之未遂犯罰之。
前二項情形，不得科以超過其特定犯罪所定最重本刑之刑。

刑法第339條之4
犯第339條詐欺罪而有下列情形之一者，處1年以上7年以下有期
徒刑，得併科100萬元以下罰金：
一、冒用政府機關或公務員名義犯之。
二、三人以上共同犯之。
三、以廣播電視、電子通訊、網際網路或其他媒體等傳播工具，
    對公眾散布而犯之。
前項之未遂犯罰之。

 附表：
編 號 被害人 被害人寄簿時間 取簿時間 取簿地點 被害人寄送之物品 宣告罪刑 1 癸○○（提出告訴） 107年9月4日下午5時35分許 107年9月6日下午2時12分許 臺中市○○區○○○○路000號統一便利商店鑫鑽門市 臺灣中小企業銀行內湖分行金融卡1張（帳號00000000000號） 無罪 2 少年李○汶（提出告訴） 107年9月5日晚上8時8分許 107年9月8日中午12時許 臺中市○區○○路0段000號統一便利商店義興門市 臺灣中小企業銀行金融卡1張（帳號00000000000號） 己○○三人以上共同犯詐欺取財未遂罪，處有期徒刑柒月。扣案之蘋果廠牌行動電話壹支（IPHONE7 銀色） ，沒收。 3 丙○○ 107年9月7日 同上 同上 中華郵政（帳號00000000000000號）帳戶之存摺、金融卡；新光商業銀行（帳號0000000000000號）之存摺、金融卡 本院前審判決無罪確定 4 乙○○（提出告訴） 107年9月5日晚上8時39分許 己○○於107年9月8日11時21分許遭查獲前領取 臺中市○區○○路000號統一便利商店興大門市 中華郵政（帳號00000000000000號）帳戶之存摺、金融卡 己○○三人以上共同犯詐欺取財罪，處有期徒刑壹年貳月。扣案之蘋果廠牌行動電話壹支（IPHONE7 銀色） ，沒收。 5 庚○○（提出告訴） 107年9月5日晚上9時許 己○○、賴冠羽遭查獲後，帶同警方前往領取 臺中市○○區○○路000號統一便利商店櫻花門市 台新商業銀行（帳號00000000000000）之存摺、金融卡；中國信託商業銀行（帳號000000000000號）之存摺、金融卡 己○○三人以上共同犯詐欺取財罪，處有期徒刑壹年壹月。扣案之蘋果廠牌行動電話壹支（IPHONE7 銀色） ，沒收。 6 戊○○（提出告訴） 107年9月7日中午12時30分許（戊○○與壬○○為室友，編號6、7之物品係一同寄出） 己○○、賴冠羽遭查獲後，帶同警方前往領取 臺中市○○區○○○○路000號統一便利商店鑫鑽門市 新光商業銀行帳戶（帳號00000000000000號）之金融卡、中華郵政帳戶（帳號00000000000000號）之金融卡 己○○三人以上共同犯詐欺取財罪，處有期徒壹年貳月。扣案之蘋果廠牌行動電話壹支（IPHONE7 銀色） ，沒收。 7 壬○○（提出告訴） 同上（戊○○與壬○○為室友，編號6、7之物品係一同寄出） 同上 同上 玉山商業銀行帳戶（帳號0000000000000號）存摺、金融卡、中華郵政帳戶（帳號00000000000000號）存摺、金融卡  8 辛○○（提出告訴） 107年9月6日晚上8時17分許 己○○、賴冠羽遭查獲後，帶同警方前往領取 臺中市○○區○○路000號統一便利商店櫻花門市 渣打國際商業銀行帳戶（帳號00000000000000號）存摺、金融卡、台新商業銀行帳戶（帳號00000000000000）存摺、金融卡 無罪